臺灣新竹地方法院民事判決　　　　　　100年度審訴字第130號
原　　　告　國順預拌混凝土股份有限公司
法定代理人　胡增雄
訴訟代理人　劉世為
訴訟代理人　吳國源律師
被　　　告　容大營造有限公司
法定代理人　邱創聖
上列當事人間給付買賣價金事件，本院於民國100年8月11日辯論
終結，判決如下：
    主  文
被告應給付原告新台幣壹佰零肆萬柒仟陸佰伍拾元，及自民國
100年5月13日起至清償日止，按年息百分之五計算之利息。
訴訟費用由被告負擔。
本判決第一項於原告以新台幣參拾伍萬元為被告供擔保後，得假
執行；但被告以新台幣壹佰零肆萬柒仟陸佰伍拾元供擔保後，得
免為假執行。
    事實及理由
甲、程序方面
一、按訴狀送達後，原告不得將原訴變更或追加他訴，但擴張或
    減縮應受判決事項之聲明者，不在此限，民事訴訟法第二百
    五十五條第一項第三款定有明文。查本件原告起訴時，其請
    求之本金，原係新臺幣（下同）1,047,651元，嗣原告於一
    百年六月十四日言詞辯論期日時，變更其本金之請求數額為
    1,047,650元，核係屬單純減縮應受判決事項之聲明，自應
    准許。
二、本件被告經合法通知，未於最後言詞辯論期日到場，核無民
    事訴訟法第三百八十六條各款所列情形，爰依原告聲請，由
    其一造辯論而為判決。
乙、實體方面
一、原告主張：
（一）緣被告容大營造有限公司因承造新竹縣芎林鄉永興、五龍
      、新鳳村野溪整治清淤工程，自民國99年07月13日起至民
      國99年11月30日止，陸續向原告公司訂購預拌混凝土，數
      量總計為726.5立方米，原告已依約全數交付上開貨品予
      被告，並經被告人員之簽收，以每立方米新台幣（下同）
      1,780元計算，加上營業稅百分之五，上開貨品總價為1,3
      57,829元，扣除被告已支付之價金二次合計共35萬元，加
      上被告尚積欠原告前期其他工程（即竹122線）之貨款39,
      821元，是合計被告尚積欠原告買賣之價金1,047,650元（
      即00000000000000＋39821）。而上開貨款債務均已到期
      ，然被告屢經原告催討，均置之不理，原告爰依買賣契約
      之法律關係，為本件之請求，並聲明如主文第一、二所示
      ，及願供擔保聲請宣告假執行等語。
（二）對被告抗辯之陳述：
      被告雖辯稱：當時因原告係將系爭貨物以預拌混凝土車載
      運至被告施工之工地後，直接下於三個儲料槽（即原告所
      稱之鐵桶）內，當時被告人員未就原告送來之貨物數量作
      確認、會算，即先在原證一之送貨單內簽收，故原告送來
      之貨物數量，不應以簽收單上所載之726.5立方米之數量
      為準，而應以被告施工完成後，經業主即新竹縣芎林鄉公
      所計算之施工結算表之數量為準，即被證一結算書第二頁
      所示之數量546立方米為準云云，原告予以否認。概因原
      告載送系爭貨物至被告施工工地後，確經被告公司人員於
      現場確認其數量後，始於原證一之送貨單內簽收，且因原
      告所下貨之儲料槽係長方型，其容積乃固定，若有不足數
      量，被告豈可能不知。且被告所提出之被證一之「芎林鄉
      永興、五龍、新鳳村野溪整治清淤工程結算書」內之工程
      結算驗收證明書「驗收意見欄2」內，載明『未抽驗及隱
      蔽部分與結算數量，皆由設計監造單位及承包商負責』云
      云，已證明驗收證明書中之混凝土數量並非芎林鄉公所親
      自核算，則被告如何計算其數量，亦應舉證證明。況依原
      告所提出之原證五之照片，亦可看出被告於施作上開芎林
      鄉工程時，其混凝土有遭水流失及漏漿流失及施作於非上
      開工程之情形，此部分自均未包括在上開工程之結算數量
      內，是被告以上開工程之結算數量，作為係原告交付貨品
      之數量，自不可採。參以被告於九十九年間，於針對其積
      欠原告之系爭貨款中至九十九年十月份之貨款債務（不包
      括九十九年十一月份之貨款債務）及前述之前期工程債務
      後，合計尚欠原告1,124,760元，被告之法定代理人個人
      乃於當時簽發一張其個人名義、未載發票日、面額為1,12
      4,760 元之本票一紙（原證四）交付予原告，可見被告於
      當時亦已承認上開芎林鄉工程之貨款債務，是其所辯僅係
      卸責之詞。
二、被告之答辯：
    被告固不爭執依原證一送貨單所計算之系爭貨物數量共726.
    5立方米，以及兩造約定每立方米價金為1,780元，並外加營
    業稅，並被告就系爭芎林鄉工程之系爭貨款，已支付予原告
    二次共三十五萬元，以及就前期之竹122線工程，尚欠原告
    39,821 元之貨款，惟否認就系爭芎林鄉工程，有積欠原告
    所述之貨款債務之數額，辯稱：當時因原告係將系爭貨物以
    預拌混凝土車載運至被告於芎林鄉施工之工地後，直接下於
    三個儲料槽（即原告所稱之鐵桶）內，當時被告人員未就原
    告送來之貨物數量作確認、會算，即先在原證一之送貨單內
    簽收，故原告送來之貨物數量，不應以簽收單上所載之726.
    5立方米之數量為準，而應以被告施工完成後，經業主即新
    竹縣芎林鄉公所計算之施工結算表之數量為準，即被證一結
    算書第二頁所示之數量546立方米為準。且被告否認於施工
    時，系爭混凝土有遭水流失及被告持去施作其他工程之情形
    ，因被告於施工時，施作地點之河道內之水均已先排掉，不
    可能有混凝土遭水流失之情形，至於就原告所稱石縫漏漿部
    分，被告與芎林鄉公所之合約內本就有約定百分之十之損耗
    量。又被告之法定代理人雖有簽發原證四之本票交予原告，
    惟係在原告送系爭芎林鄉工程之混凝土予被告前，即已簽立
    ，故無從據以認定被告於先前已承認系爭貨款債務之存在。
    並辯稱：原告之訴駁回；訴訟費用由原告負擔；如為不利於
    被告之判決，請准供擔保免為假執行。
三、本院之判斷：
（一）兩造不爭執事項：
  １、依原證一送貨單所計算之系爭貨物數量共726.5立方米，
      以及兩造約定每立方米價金為1,780元，並外加營業稅百
      分之五，並被告就系爭芎林鄉工程之系爭貨款，已支付予
      原告二次共三十五萬元。
  ２、就前期之竹122線工程，被告尚欠原告39,821元之貨款債
      務。
（二）本件兩造間有爭執應予審究者，在於：原告就系爭芎林鄉
      之工程，共計送貨予被告之混凝土數量為多少？
（三）經查，原告主張其總計已送貨予被告共726.5立方米之情
      ，已據其提出被告所不爭執係其人員於原告送貨時，所簽
      收之原證一之送貨單影本一份為證，且被告不爭執上開送
      貨單加總之數量為726.5立方米。又原告主張被告於九十
      九年間，於針對其積欠原告之系爭芎林鄉工程貨款中至九
      十九年十月份之貨款債務（不包括九十九年十一月份之貨
      款債務72,891元）及前述之前期竹122線工程之債務後，
      合計尚欠原告1,124,760元，被告之法定代理人個人乃於
      當時簽發一張其個人名義、未載發票日、面額為1,124,76
      0元之本票一紙交付予原告收執之情，亦據原告提出原證
      四之本票（惟未載發票日）影本一紙在卷可憑。而觀以上
      開本票之金額1,124,760元，核與原告所主張：係經原告
      計算被告積欠其竹122線之貨款債務（當時計算為39,822
      元）及積欠其系爭芎林鄉工程之九十九年八、九、十月之
      貨款債務分別為285,023元、392,490元、607,425 元，扣
      除被告於九十九年十一月十七日以現金支付原告二十萬元
      ，兩造當時經結算後，而得出之金額1,124,760元相吻合
      之情，是上開本票之開立，應確係如原告所稱係於其就系
      爭芎林鄉工程送貨予被告後，兩造針對至九十九年十月份
      之貨款債務結算後所為，被告辯稱係於原告就系爭芎林鄉
      工程之貨物送貨前，即開立予原告之情，自不足採。是綜
      合被告人員有在上開所述送貨單內簽收，及被告之法定代
      理人有簽發該原證四之本票一紙交予原告，而承認至九十
      九年十月份之貨款債務之情，可認原告就系爭芎林鄉工程
      之送貨予被告之數量為726.5立方米乙節，已盡其相當之
      舉證責任。
（四）至被告雖以上開情詞置辯，惟查，依原證五之照片中，編
      號第八頁之二張照片及第十四頁之上面該張照片內容，可
      看出因系爭芎林鄉工程部分係在河道內施工，有部分河道
      內工程上之混凝土，確有遭水沖刷稀釋流失之情形。且依
      原證五照片中之第九頁二張照片及第十一頁下面該張照片
      所示，亦可看出有甚多從石縫漏漿（即漏系爭混凝土）之
      情形。參以依被告所提出之被證一之「芎林鄉永興、五龍
      、新鳳村野溪整治清淤工程結算書」內之工程結算驗收證
      明書「驗收意見欄2」內，載明『未抽驗及隱蔽部分與結
      算數量，皆由設計監造單位及承包商負責』之情，亦可看
      出就該工程與系爭貨物有關之混凝土之施工數量部分，並
      未經過一一之細算、檢驗，而係以抽驗方式為之，且尚有
      隱蔽部分難以計算。況上開結算書之結算重點，乃係被告
      與芎林鄉公所就被告施作系爭芎林鄉工程之施工面積或施
      工體積之數量而為，核與原告送予被告之系爭貨物之數量
      多少，係屬不同之事，且參以上述之情，是被告辯稱原告
      送貨之數量，應以被證一結算書第二頁所示之數量546 立
      方米為準云云，尚不可採。
（五）綜上所述，可認原告就系爭芎林鄉工程，已出賣、交付予
      被告之混凝土數量為726.5立方米，以每立方米1,780元計
      算，加上營業稅百分之五，上開貨品總價為1,357,829元
      ，扣除被告已支付之價金二次合計共35萬元，加上被告尚
      積欠原告前期之竹122線工程之貨款39,821元，是合計被
      告尚積欠原告買賣之價金為1,047,650元（即0000000元－
      350000元＋39821元），且上開價金債務均已屆清償期。
      從而，原告主張依買賣契約之法律關係，訴請被告給付其
      1,047,650元，及自起訴狀繕本送達翌日即一百年五月十
      三日起至清償日止，按年息百分之五計算之利息，即屬有
      據，應予准許。
（六）本件判決之基礎已臻明確，兩造其餘之攻擊、防禦方法及
      舉證，核與判決結果無影響，爰不一一予以論列，併此敘
      明。
（七）兩造均陳明願供擔保，分別聲請宣告假執行及免為假執行
      ，經核均無不合，爰分別酌定相當擔保金額准許之。
四、結論：本件原告之訴為有理由，依民事訴訟法第385條第1項
    前段、第78條、第390條第2項、第392條，判決如主文。
中    華    民    國   100    年    8     月    26    日
                  民事第二庭    法      官  鄭政宗
以上正本係照原本作成。
如對本判決上訴，須於判決送達後 20 日內向本院提出上訴狀。
如委任律師提起上訴者，應一併繳納上訴審裁判費。
                                書記官  蔡美如
中    華    民    國   100    年    8     月    26    日